【裁判字號】    92,訴,2626
【裁判日期】    920116
【裁判案由】    強盜
【裁判全文】
臺灣臺中地方法院刑事判決                        九十二年度訴字第二六二六號
    公  訴  人  臺灣臺中地方法院檢察署檢察官
    被      告  戊○○
    指定辯護人  本院公設辯護人丙○○
右列被告因強盜案件，經檢察官提起公訴（九十二年度偵字第一八八二號），本院判
決如左：
    主  文
戊○○意圖為自己不法之所有，以脅迫至使不能抗拒，而使他人交付其物，處有期徒
刑伍年陸月。
扣案0000000000號行動電話壹支沒收。
    事  實
一、戊○○於民國九十二年一月五日凌晨零時二十分許，騎乘其兄涂建仲所有車牌號
    碼ＴＡＤ—九四九號輕型機車，頭戴涂建仲所有之安全帽，手戴黑色手套（未扣
    案），前往臺中市○區○○路五○號「老主顧檳榔攤」，向店員甲○○購買新台
    幣（下同）五百元之檳榔後，即停留該處與甲○○閒聊。談話中，戊○○見該檳
    榔攤僅有甲○○及其妹乙○○顧守，有機可欺，竟意圖為自己不法之所有，佯稱
    其在附近某地點還需要一千元之檳榔，請甲○○隨同前往查看地點，以便待會外
    送。甲○○不疑有他而應允，並於同日凌晨二時二十分許，由乙○○騎乘機車搭
    載甲○○，跟隨戊○○之機車，從檳榔攤出發，行經進化路二○○巷右轉進入，
    到達精武路九一巷口時，戊○○見四下無人，即停下機車，將手比成手槍姿勢，
    偽裝持槍，指著乙○○頸部，脅迫乙○○、甲○○交出身上財物。因當時天色黑
    暗，且所在地點僻靜無人，乙○○、甲○○處於驚恐狀態下，誤認戊○○手上持
    有槍枝，不能抗拒，而將其二人身上之香菸六條（價值共約三千四百元）、檳榔
    （價值約二百元）及現金合計二百六十元，全數交予戊○○。戊○○得手後，猶
    嫌財物太少，遂接續前揭強盜之犯意，喝令乙○○返回「老主顧檳榔攤」，將檳
    榔攤內全部財物帶過來，待乙○○騎乘機車正欲離開之際，戊○○為確保乙○○
    會依令行事，故先以乙○○所使用之0000000000號行動電話，撥打其
    所有之0000000000號行動電話（該門號ＳＩＭ卡原係許惟迪申請，之
    後由綽號「阿牛」不詳姓名年籍男子取得，「阿牛」再於九十一年九、十月間，
    將ＳＩＭ卡贈與戊○○使用），再以其行動電話，回撥乙○○之行動電話，確認
    二者通話無礙後，始讓乙○○離去。嗣後適有計程車經過該處，留在現場之甲○○，即趁機跑至進化路上之店面求救。戊○○見事跡敗露，立即倉皇逃逸，而將
    上開機車及安全帽遺留現場。嗣警員據報，先在進化路二○○巷與精武路九一巷
    口，查獲前述機車（業經涂建仲領回）及安全帽；繼於九十二年一月九日，在臺
    中市北屯區○○○街一四○之四號戊○○住處，扣得右揭戊○○所有供強盜犯罪
    所用之行動電話一支；再於九十二年一月十日，在臺中市○○區○○路與文心路
    口，拘提戊○○到案。
二、案經甲○○、乙○○訴由臺中市警察局第三分局報告臺灣臺中地方法院檢察署檢
    察官偵查起訴。
    理  由
一、右揭犯罪事實，業據被告戊○○於本院審理時坦承不諱，核與告訴人甲○○、乙○○指訴情節相符。而被告所使用之0000000000號行動電話，確曾先
    後於九十二年一月五日凌晨二時二十五分五十七秒至二時二十六分三十一秒、二
    時二十七分十二秒至二時二十九分三十一秒，與告訴人乙○○使用之00000
    00000號行動電話，互有通話紀錄，亦有遠傳電信股份有限公司檢送之雙向
    通聯紀錄在卷可稽。此外，復有上開被告所有之行動電話一支扣案可資佐證，足
    見被告自白與事實相符。本件事證明確，被告犯行堪以認定。
二、核被告所為，係犯刑法第三百二十八條第一項之普通強盜罪。公訴意旨雖以被告
    強盜時，曾持類似手槍之黑色手槍一枝，指著告訴人乙○○之頸部為由，而認被
    告所為係犯刑法第三百三十條第一項之攜帶兇器強盜罪；惟被告堅決否認其犯案
    時有持槍枝或類似物品之情事，辯稱：當天伊是戴黑色手套，以手勢假裝是槍來
    嚇她們，實際上根本沒有槍等語。參以本件被告犯案時間為凌晨二時許，天色黑
    暗，且犯案地點為住宅區之巷口，而非人車往來頻繁之大馬路邊，燈光照明設備
    或有不足，告訴人處於遇害驚恐狀態下，非無將被告戴黑色手套刻意呈手槍姿勢
    之手，誤認成黑色手槍之可能，兼以被告為警查獲後，警方並未在被告身體或住
    處，扣得任何制式、改造或玩具手槍，抑或供槍枝使用之子彈，亦查無其他積極
    證據足資證明被告強盜時，確持有黑色手槍之事實，依照罪疑有利被告原則，應
    認被告此部分所辯屬實，是公訴意旨此部分即有未洽，然因普通強盜與攜帶兇器
    強盜，二罪之社會基本事實同一，僅有符合加重條件與否之差異，本院自仍得予
    審理，並變更檢察官之起訴法條。被告先後以脅迫方式，至使告訴人甲○○、乙○○不能抗拒，而交付身上財物，及喝令告訴人乙○○返回「老主顧檳榔攤」，
    將檳榔攤內財物全數帶來之行為，時地密接，侵害法益相同，為接續犯。又被告
    接續之強盜行為，其中使告訴人甲○○、乙○○交付身上財物部分，業已得手，
    而達既遂；另喝令告訴人乙○○返回檳榔攤將其內財物全數帶來部分，則尚未得
    逞，而屬未遂，因接續犯乃實質上一罪關係，故被告行為僅須論以一強盜既遂罪
    即可。另被告以一強盜行為同時侵害告訴人甲○○、乙○○之法益，為同種想像
    競合犯。爰審酌被告於深夜對女子為強盜行為，其行為嚴重危害社會安全，於警
    詢及偵查時猶飾詞卸責，惡性非輕，惟念其素行良好，前無任何犯罪紀錄，有卷
    附臺灣高等法院被告全國前案紀錄表可參，於本院審理時已坦承犯行，足見尚知
    悔悟等一切情狀，量處如主文所示之刑。檢察官因認被告所犯係攜帶兇器強盜罪
    ，且於偵訊時飾詞圖卸，從而具體求處有期徒刑八年，容有過重。又指定辯護人
    雖以衡諸被告之犯罪情節與觸犯之刑度，顯屬情輕法重為由，請求本院依刑法第
    五十九條規定，酌量減輕被告之刑，惟刑法第五十九條所規定之酌量減輕其刑，
    必須犯罪另有其特殊之原因與環境等等，在客觀上足以引起一般人之同情，認為
    即予宣告法定最低刑期，猶嫌過重者，始有其適用。質言之，法院依該條為裁判
    上減輕其刑者，應審酌是否符合相當及比例原則條件，方稱相當（最高法院八十
    七年台上字第四四一七號判決意旨參照）。如前所述，本件被告身為年輕力壯之
    男子，其於深夜時對女子為強盜犯行，在客觀上顯無足以引起一般人之同情可言
    ，實無從依刑法第五十九條規定減輕其刑，併予敘明。扣案000000000
    0號行動電話一支，為被告所有供本案犯罪所用之物，業據其供明在卷，爰依刑
    法第三十八條第一項第二款規定，宣告沒收。另關於被告犯案時所騎乘之機車、
    所戴之安全帽及手套等物，其中機車及安全帽乃被告之兄涂建仲所有，亦據被告
    陳明在卷；而手套則未扣案，形體不明，爰均不予宣告沒收，附此說明。
據上論斷，應依刑事訴訟法第二百九十九條第一項前段、第三百條，刑法第三百二十
八條第一項、第五十五條、第三十八條第一項第二款，判決如主文。
本案經檢察官丁○○到庭執行職務。
中      華      民      國      九十二      年    一    月    十六      日
                                臺灣臺中地方法院刑事第四庭
                                    審判長法  官  張  靜  琪
                                          法  官  賴  妙  雲
                                          法  官  羅  智  文
右正本證明與原本無異。
如不服本判決，應於判決送達後十日內向本院提出上訴狀，上訴於臺灣高等法院臺中
分院( 須附繕本 )。
                                          書記官
中      華      民      國      九十二      年    一    月    十六      日
刑法第三百二十八條第一項
意圖為自己或第三人不法之所有，以強暴、脅迫、藥劑、催眠術或他法，至使不能抗
拒，而取他人之物或使其交付者，為強盜罪，處五年以上有期徒刑。


司法院資訊處製作；財團法人民間司法改革基金會備份。
